臺灣臺南地方法院民事裁定　　　　　 100年度執事聲字第18號
異　議　人　豐（台灣）商業銀行股份有限公司
即　債權人
法定代理人　李鐘培
相　對　人　楊美蓉
即　債務人
上列當事人間因消費者債務清理條例更生事件，異議人對本院民
事執行處司法事務官於中華民國99年12月27日所為更生方案認可
之裁定（98年度司執消債更字第319號）聲明異議，本院裁定如
下：
    主  文
異議駁回。
程序費用由異議人負擔。
    理  由
一、本件異議意旨略以：
  (一)債務人所提更生方案內容，第1至96期每期清償新台幣（下
    同）10,400元，然債務人提報收支狀況中，目前每月薪資
    20,000元，扣除其每月必要生活支出13,246元，僅餘6,754
    元可供清償，若非有低報或隱匿其他收入來源，是否得確保
    更生方案之履行已無疑，有消費者債務清理條例第63條第1
    項第8款所稱「無履行可能」。又債務人於債權人清冊中，
    並未陳報名下不動產設定劉春勸之第二順位抵押權1,000,00
    0元，則該筆抵押權是否仍存在，尚非無疑，設若該筆抵押
    權已清償完畢，則不動產扣除第一順位抵押債務後尚有771,
    770元（l,348,083－576,313＝771,770）之餘額，可供償無
    擔保及無優先權之債權人，債務人理應儘速出售償債為是。
  (二)揆諸消費者債務清理條例立法目的，乃在於避免因一時陷於
    經濟困難者喪失繼續生活之意志與希望，而賦予其經濟上重
    建更生之機會，並非保障因浪費、賭博或其他投機行為，致
    財產顯然減少或負擔過重債務之人能夠藉此制度免除積欠之
    債務，本件債務人不思及此，明知其清償能力有限而仍為上
    述與其經濟狀況顯不相當之消費行為，現僅須於8年期間清
    償債權總額42.55%之債務，其餘債務即可減免，實有違公平
    正義原則。
  (三)再檢視債務人債務多為信用卡消費，明顯債務人未衡量自身
    之收入情況下超支消費，顯屬消債條例第134條第4款所稱「
    浪費、賭博或其他投機行為，致財產顯然減少或負擔過重之
    債務」，如今藉更生程序將其債務轉由債權人負擔，顯非公
    允，故本案債務理應與債權銀行再次協商，即可達上開條例
    之目的，實無認可更生程序之必要，爰聲明異議等語。
二、按關於更生或清算之程序，除本條例別有規定外，準用民事
    訴訟法之規定，消費者債務清理條例（下稱消債條例）第15
    條定有明文。次按當事人對於司法事務官處理事件所為之終
    局處分，得於處分送達後10日之不變期間內，以書狀向司法
    事務官提出異議；司法事務官認前項異議有理由時，應另為
    適當之處分；認異議為無理由者，應送請法院裁定之；法院
    認第一項之異議為有理由時，應為適當之裁定；認異議為無
    理由者，應以裁定駁回之，民事訴訟法第240條之4第1至3項
    亦定有明文。又按消債條例之制定，乃為使負債務之消費者
    依本條例所定程序清理其債務，以調整其與債權人及其他利
    害關係人之權利義務關係，保障債權人之公平受償，謀求消
    費者經濟生活之更生，進而健全社會經濟之發展，除有該條
    例第63條所定之情形外，法院得斟酌裁量認可更生方案。而
    於債務人有薪資、執行業務所得或其他固定收入之情形下，
    依消債條例第64條之規定，在除有該條第2項所定之情形外
    ，法院如認更生方案之條件公允者，即得不經債權人會議可
    決，逕依債務人之聲請或依職權以裁定認可更生方案；是以
    如無消債條例第63條第1項或第64條第2項情形，法院自得斟
    酌債務人資力狀況、債務人所提更生方案還款成數，以及是
    否有浪費情事、債務人實際生活上有無特殊困難等情狀，而
    為更生方案條件是否公允之審認，進而裁量認可該更生方案
    。
三、經查：
  (一)本件債務人聲請更生，前經本院裁定開始更生程序，並命由
    司法事務官進行更生程序，而債務人自陳目前從事清潔工之
    工作，平均每月收入約20,000元等情，有本院99年12月13日
    調查筆錄及債務人98年度稅務電子閘門財產所得調件明細表
    可憑（見本院98年度司執消債更字第319號卷宗）。本件債
    務人所提之更生方案，其條件係自認可更生方案裁定確定之
    日次月起，以每1個月為1期，為期8年共96期，每期清償10,
    400元，並於第2期增加保單解約金70,000元，清償總額合計
    為1,068,400元，清償比例達42.55％。原裁定以債務人已離
    婚，尚有1名未成年子女需扶養，而前配偶長期無固定工作
    且本身亦負債龐大，未能分擔或資助子女扶養費用，其於每
    月收入扣除清償金額後，僅能酌留自身與子女生活費用9,82
    9元，未逾內政部公告之98年度臺灣省每人每月最低生活費
    9,829元及98年度親屬扶養每人免免稅額之標準，僅能維持
    最基本之生活程度，無奢侈浪費之虞，足徵債務人願盡力撙
    節用度，以更拮据之方式維持生活，確有為更生方案盡最大
    之努力等情，認可本件更生方案，尚屬公允，應堪認定。
  (二)異議人質疑債務人能否履行上開更生方案，容屬單方臆測陳
    詞，尚無從憑採。又異議人質疑債務人名下不動產為劉春勸
    設定之第二順位抵押債權1,000,000元，可能不存在乙節，
    亦經抵押權人劉春勸於99年10月14日向本院聲請拍賣債務人
    不動產行使抵押權，並提出債權證明在案，此亦有本院99年
    度司拍字第614號准予拍賣抵押物裁定、債權本票等在卷可
    參，故異議人此部分質疑，亦難採信為真。
  (三)再者，異議人另以債務人之債務多為信用卡消費，認債務人
    有消債條例第134條第4款所稱「浪費、賭博或其他投機行為
    ，致財產顯然減少或負擔過重之債務」情事，如准其依上開
    更生方案清償債務，難認公允云云。惟按消費者債務清理條
    例之立法目的，係為使不幸陷入經濟困境之人得以清理債務
    、重建生活，而更生方案認可與否，應綜合考量債權人是否
    公平受償，及債務人經濟生活之更生等情況，審認更生方案
    之條件是否公允，作為是否認可更生方案之標準，債務人之
    前是否有浪費等行為，與更生方案認可與否無關，上開第13
    4條第4款規定係於清算終止時審查債務人得否免責之要件，
    與更生方案認可與否，尚屬無涉，異議人據此對本院司法事
    務官認可更生方案之裁定聲明異議，亦難認有理由。
四、綜上所述，債務人確有固定薪資收入，所提之更生方案條件
    又符公允、適當、可行，且查無消費者債務清理條例第63條
    第1項、第64條第2項所定不予認可之情形，原裁定逕依同條
    例第64條第1項裁定認可債務人所提更生方案，並就債務人
    之生活為限制，於法並無不合，異議意旨指摘原裁定不當，
    求予廢棄，為無理由，應予駁回。
五、依消費者債務清理條例第15條，民事訴訟法第240條之4第3
    項後段、第95條、第78條，裁定如主文。
中　　華　　民　　國　 100　　年　　2 　　月　　25　　日
                  民事第三庭    法　官　陳淑卿
以上正本證明與原本無異。
如不服本裁定應於送達後10日內向本院提出抗告狀，並應繳納抗
告費新台幣1,000元整。
中　　華　　民　　國　 100　　年　　2 　　月　　25　　日
                                書記官　吳幸芳
